臺灣臺中地方法院刑事裁定　　　　　　96年度中簡字第1355號
聲　請　人　臺灣臺北地方法院檢察署檢察官
被　　　告　甲○○
　　　　　　　　　　國民
被　　　告　資元堂有限公司
兼　代表人　楊貴美
　　　　　　　　　　國民
被　　　告　白鹿洞文具精品社
代　表　人　陳曉茵
上列被告等因違反政府採購法案件，經檢察官聲請以簡易判決處
刑（96年度偵字第4263號），本院判決如下：
    主  文
甲○○、楊貴美共同意圖影響採購結果，而借用他人名義投標，
各處有期徒刑陸月，如易科罰金，以銀元佰元即新臺幣玖佰元
折算壹日。
資元堂有限公司之代表人，因執行業務，意圖影響採購結果，而
借用他人名義投標，科罰金新臺幣陸萬元。
白鹿洞文具精品社之代表人，因執行業務，意圖影響採購結果，
容許他人借用本人名義參加投標，科罰金新臺幣陸萬元。
    事實及理由
一、本案犯罪事實及證據，均引用檢察官聲請簡易判決處刑書之
    記載（如附件）。
二、論罪科刑理由：
(一)、查被告行為後，刑法於94年1月7日修正通過，於94年2月2日
    公布，並於95年7月1日施行。按行為後法律有變更者，適用
    行為時之法律，但行為後之法律有利於行為人者，適用最有
    利於行為人之法律，修正後之刑法第2條第1項定有明文。此
    條規定乃與刑法第1條罪刑法定主義契合，而貫徹法律禁止
    溯及既往原則，係規範行為後法律變更所生新舊法律比較適
    用之準據法，是刑法第2條本身雖經修正，但刑法第2條既屬
    適用法律之準據法，本身尚無比較新舊法之問題，應一律適
    用裁判時之現行刑法第2條規定以決定適用之刑罰法律。又
    本次刑法修正之比較新舊法，應就罪刑有關之共犯、未遂犯
    、想像競合犯、牽連犯、連續犯、結合犯，以及累犯加重、
    自首減輕暨其他法定加減原因（如身分加減）與加減例等一
    切情形，綜其全部罪刑之結果而為比較（最高法院95年度第
    8次刑庭會議決議可資參照）。經查：本件被告甲○○、楊
    貴美行為時之政府採購法第87條第4項之法定刑為「6月以上
    5年以下有期徒刑，得併科新臺幣100萬元以下罰金。」；被
    告資元堂有限公司、白鹿洞文具精品社行為時之政府採購法
    第92條之法定刑為新臺幣100萬元以下罰金。又依被告等行
    為時之刑法第33條第5款規定：「罰金：（銀元）1元以上」
    ，而銀元與新臺幣間之折算，依現行法規所定貨幣單位折算
    新臺幣條例規定，以銀元1元折算新臺幣3元。95年7月1日公
    布施行之刑法第33條第5款規定：「罰金為新臺幣1, 000元
    以上，以百元計算之」。經比較新、舊法之規定，修正後刑
    法第33條第5款所定罰金之最低數額，較之修正前提高，自
    以被告行為時之修正前刑法第33條第5款規定有利於被告。
(二)、核被告甲○○、楊貴美所為，係違反政府採購法第87條第4
    項前段之意圖影響採購結果，而借用他人名義或證件投標者
    ；被告白鹿洞文具精品社則違反同條項後段之意圖影響採購
    結果，而容許他人借用本人名義投標罪，被告資元堂有限公
    司及白鹿洞文具精品社則均應依同法第92條規定，各科以第
    87 條第5項之罰金。被告甲○○、楊貴美間具有犯意聯絡及
    行為分擔，共同實行犯罪之行為，皆為正犯。
(三)、審酌被告甲○○、楊貴美之素行均堪稱良好，惟其等犯行已
    對政府採購制度之公平性產生危害，暨於偵查中坦承犯行之
    犯後態度等一切情狀，分別量處如主文第1項所示之刑，均
    諭知易科罰金之折算標準（關於易科罰金之折算標準，除刑
    法第41條第1項有所修正外，罰金罰鍰提高標準條例於95 年
    4月28日修正，並自同年7月1日起生效施行。被告行為時之
    刑法第41條第1項前段規定：「犯最重本刑為5年以下有期徒
    刑以下之刑之罪，而受6個月以下有期徒刑或拘役之宣告，
    因身體、教育、職業、家庭之關係或其他正當事由，執行顯
    有困難者，得以1元以上3元以下折算1日，易科罰金。」，
    再依據行為時之罰金罰鍰提高標準條例第2條規定：「依刑
    法第41條易科罰金或第42條第2項易服勞役者，均就其原定
    數額提高為100倍折算1日；法律所定罰金數額未依本條例提
    高倍數，或其處罰法條無罰金刑之規定者，亦同。」之規定
    ，被告行為時之易科罰金折算標準，應以銀元100元、200
    元、300元折算1日，經依現行法定規所定貨幣單位折算新臺
    幣條例第2條規定折算為新臺幣後，應以新臺幣300元、600
    元、900元折算1日。惟95年7月1日施行之刑法第41條第1項
    前段規定修正為：「犯最重本刑為5年以下有期徒刑以下之
    罪，而受6個月以下有期徒刑或拘役之宣告者，得以新臺幣
    1,000元、2,000元或3,000元折算1日，易科罰金。」，而95
    年4月28日修正同年7月1日施行之罰金鍰提高標準條例則刪
    除第2條之規定，是比較新舊法結果，自以舊法有利於被告
    ，故應適用修正前刑法第41條第1項前段，修正前罰金罰鍰
    提高標準條例第2條規定，對被告較為有利，附此敘明）；
    並就被告資元堂有限公司及白鹿洞文具精品社分別科以主文
    第2項所示之罰金。
三、依刑事訴訟法第449條第1項前段、第3項，政府採購法第87
    條第5項、第92條，刑法第2條第1項前段、第11條前段、第
    28條、第74條第1項第1款，修正前刑法第41條第1項前段，
    修正前罰金罰鍰提高標準條例第2條，現行法規所定貨幣單
    位折算新臺幣條例第2條，判決如主文。
五、如不服本判決，應於送達後10日內，向本院提出上訴狀。
中　　華　　民　　國　　96　　年　　5 　　月　　24　　日
    　　　　　　　　　台中簡易庭  法　官　郭德進
上正本證明與原本無異。
如不服本判決，應於判決送達後10日內向本院提出上訴狀 (應抄
附繕本)。
 　 　　　　　　　　　　　　　　　書記官　陳惠玲
中　　華　　民　　國　　96　　年　　5 　　月　　24　　日
附錄本案論罪科刑法條全文
政府採購法第八十七條
意圖使廠商不為投標、違反其本意投標，或使得標廠商放棄得標
、得標後轉包或分包，而施強暴、脅迫、藥劑或催眠術者，處一
年以上七年以下有期徒刑，得併科新臺幣三百萬元以下罰金。
犯前項之罪，因而致人於死者，處無期徒刑或七年以上有期徒刑
；致重傷者，處三年以上十年以下有期徒刑，各得併科新臺幣三
百萬元以下罰金。
以詐術或其他非法之方法，使廠商無法投標或開標發生不正確結
果者，處五年以下有期徒刑，得併科新臺幣一百萬元以下罰金。
意圖影響決標價格或獲取不當利益，而以契約、協議或其他方式
之合意，使廠商不為投標或不為價格之競爭者，處六月以上五年
以下有期徒刑，得併科新臺幣一百萬元以下罰金。
意圖影響採購結果或獲取不當利益，而借用他人名義或證件投標
者，處三年以下有期徒刑，得併科新臺幣一百萬元以下罰金。容
許他人借用本人名義或證件參加投標者，亦同。
第一項、第三項及第四項之未遂犯罰之。
政府採購法第九十二條
廠商之代表人、代理人、受雇人或其他從業人員，因執行業務犯
本法之罪者，除依該條規定處罰其行為人外，對該廠商亦科以該
條之罰金。
